臺灣臺中地方法院民事判決　96年度訴字第1965號
原　　　告　丁○
訴訟代理人　甲○○○
被　　　告　丙○○
上列當事人間請求損害賠償事件，本院於民國96年11月28日言詞
辯論終結，判決如下：
    主    文
被告應給付原告新臺幣參拾壹萬玖仟玖佰陸拾捌元，及自民國九
十六年七月二十四日起至清償日止，按年息百分之五計算之利息
原告其餘之訴駁回。
訴訟費用由被告負擔五分之三，餘由原告負擔。
本判決原告勝訴部分得假執行。
    事實及理由
壹、程序部分
    按訴狀送達後，原告不得將原訴變更或追加他訴。但請求之
    基礎事實同一者，或擴張或減縮應受判決事項之聲明者，或
    不甚礙被告之防禦及訴訟之終結者，不在此限。被告於訴之
    變更或追加無異議，而為本案之言詞辯論者，視為同意變更
　　或追加。民事訴訟法第255條第1項第2、3、7款及同條第2項
  　分別定有明文。本件原告起訴時，請求被告給付新臺幣（下
    同）542,613 元，嗣於訴訟中，減縮所請求之牙刷、吸管等
    部分，核其請求基礎事實同一，僅減縮請求部分金額，於被
    告防禦及訴訟終結無礙，被告又不為異議而為言詞辯論，揆
    諸上開說明，為法所許，應予准許，附為敘明。
貳、實體部分
一、原告主張：被告於民國94年12月15日6 時30分許，至臺中市
    ○○○○道，約距全國飯店200 公尺處運動，被告當時帶其
    所養之牧羊犬於上述地點遛狗，但被告並未對該犬綁狗鍊亦
    未在旁管束，放任該犬遊蕩至原告面前，該犬躍起推撞原告
    前胸致原告應聲跌坐在地，致左大腿股骨脛骨折及左手肱骨
    下端外髁關節內骨折之傷害，嗣經臺灣臺中地方法院檢察署
    檢察官提起公訴，並經本院以96年度簡字第481號判處過失
    傷害罪在案。爰依民法第184條第1項前段、第190條第1項、
    第193條第1項及第195第1項之規定，請求被告賠償開刀費
    用支出：21,668元；住院看護工費用16,000元。救護車
    費用：2,000元。出院交通費：300元。雜項費用1,395
    元: 雜支750元，拐杖600元。出院後看護工工資：140,
    000元。複診費用：6,950元。交通費用：10,400元。
    第二階段復健治療費3,300元。第二階段交通費：12,000
    元。已購營養品：286,00元。慰撫金：300,000元。並
    聲明被告應給付原告542,568元，及自起訴狀繕本送達翌日
    起至清償日止，按年息5%計算之利息；(二)願供擔保請准宣告
    假執行。
二、被告則以：侵權行為損害賠償以受有實際損害為要件，原告
    應就所實際損害為具體詳實之說明並提出證據為佐。而就原
    告之請求(1)交通費用方面就所附各紙之單據，有鹿港- 彰基
    來回、有市區- 彰基來回、有市區- 中山來回、有台中- 彰
    化來回等統一發票收據影本，原告之住所為台中市○○街74
    巷1 號，交通費用不該有鹿港、彰化、台中等地之行程，且
    多數日期之收據之筆跡完全一樣，則填寫者為何人？若係同
    一司機何以有些收據上之筆跡有不同？原告應就該等交通費
    用之計算明細為詳確之說明。(2)營養品費用方面雖附有免用
    統一發票收據、便利商店收銀機統一發票等影本所示，然其
    中有些未載所購物品，有些載列衛生用品、統一AB優酪乳、
    亞培安素、人蔘等物，被告所受之傷為左大腿股骨骨折及左
    手肱骨下端髁關節內骨折等傷害，上揭物品未必為該傷害所
    必要及必需。(3)出院後之看護費用，是否真有支出？及是否
    確有僱請全日照護之必要，於此並無醫師開具之證明文為證
    。(4)「雜項費用」之雜支750元、枴杖600元，其雜支之明細
    為何？及枴杖之購買收據為何？(5)94年12月15日至12月22
    日之開刀住院費用及住院看護費用為8天，原告應提出計算
    明細及詳細單據。(6)中山醫學院附設醫院（下稱中山醫院）
    所出具之門診醫療費用放據之項目欄下有「證書費」1,000
    元，依法不得請求。(7)原告之傷所受醫療因有全民健康保險
    之給付，原告所得請求之醫療費用應僅得就其實際自負額為
    請求。(8)慰撫金30萬元，原告自應就其求正當性基礎所在之
    身分、地位、職業、教育程度、經濟狀況及所受身心創害等
    情為具體敘明等語，資為抗辯。並聲明：原告之訴駁回。
三、得心證之理由：
  (一)原告主張被告帶牧羊犬於上開時、地遛狗，被告並未對該犬
    綁狗鍊亦未在旁管束，放任該犬遊蕩至原告面前，該犬躍起
    推撞原告前胸致原告應聲跌坐在地，致左大腿股骨脛骨折及
    左手肱骨下端外髁關節內骨折致原告受傷之事實，為被告所
    不爭執，上開情節亦業據本院96年度簡字第481號刑事判決
    認定，並依過失傷害人罪名，判處被告有期徒刑參月，如易
    科罰金，以銀元參佰元折算壹日；原告之傷勢亦有財團法人
    彰化基督教醫院（下稱彰基醫院）、中山醫院診斷書影本各
    1紙，在卷可稽。此部分之主張，堪信為真實。
  (二)按寵物出入公共場所或公眾得出入之場所，應由七歲以上之
    人伴同，並採取適當防護措施。具攻擊性之寵物出入公共場
    所或公眾得出入之場所，應由成年人伴同，並採取適當防護
    措施，動物保護法第20條第1 項、第2 項定有明文。而所謂
    適當防護措施依動物保護法施行細則第4 條規定為指伴同之
    人應以鍊繩牽引寵物或以箱、籠攜帶。次按因故意或過失，
    不法侵害他人之權利者，負損害賠償責任。動物加損害於他
    人者，由其占有人負損害賠償責任。但依動物之種類及性質
    已為相當注意之管束，或縱為相當注意之管束而仍不免發生
    損害者，不在此限。不法侵害他人之身體或健康者，對於被
    害人因此喪失或減少勞動能力，或增加生活上之需要時，應
    負損害賠償責任。不法侵害他人之身體、健康、名譽、自由
    、信用、隱私、貞操，或不法侵害其他人格法益而情節重大
    者，被害人雖非財產上之損害，亦得請求賠償相當之金額。
    民法第184 條第1 項前段、第190 條第1 項及第195 第1 項
    分別定有明文。本件被告為牧羊犬之占有人，而其於遛狗時
    並未對該犬以鍊繩牽引或以箱、籠攜帶，而該犬躍起致原告
    受傷，被告未採取適當防護措施顯未具相當之注意而有過失
    ，該過失行為與原告所受傷害間，自具有相當因果關係。揆
    諸上開規定，自應負損害賠償責任。從而，原告依上開規定
    ，請求被告負損害賠償責任，自屬有據。茲就原告請求之金
    額，是否應予准許，分述如下：
  1.開刀住院費用、複診費用、復健治療費及證書費部分：
    本件原告主張，其住院及複診、復健費用合計31,918元 (合
    計應為32,018元，原告僅請求31,918元為法所許)，被告則
    以，對於原告主張之醫療費用自付額部分，只要是健保特約
    醫療院所開立醫療收據皆同意給付 (96年10月12日筆錄第1
    頁)，惟95年7月4日中山醫院出具單據項下有證書費之支出
    ，依法不得請求等語。經查，原告上揭醫療支出均為自負費
    用額，業據提出彰基醫院和中山醫院之醫療費用收據89紙影
    本附卷可稽，堪信為真實。次查，診斷書費用如係被害人為
    證明損害發生及其範圍所必要之費用，應納為損害之一部分
    ，得請求加害人賠償（最高法院91年度台上字第1610號判決
    意旨參照）。本件原告出具95年7月4日中山醫院收據上所載
    之證書費1,000元部分，係開立診斷證明書費用，並有該診
    斷證明書附卷可佐，揆諸上揭說明，既為被害人為證明損害
    之發生及其範圍所生之費用，應認為係損害之一部分。是原
    告此部分支出為31,918元。
  2.住院看護工及出院後看護工工資部分：
    原告主張，其因傷住院期間（彰基醫院94年12月15日至94
    年12月22日），曾雇工看護照顧其生活起居，共計支付16,
    000元，業據原告提出看護費用證明單正本4紙為證。經查原
    告在彰基醫院治療，並施行人工股骨頭置換術及左肘骨折石
    膏護具固定，且原告年齡較大，故全天生活起居無法自理，
    需他人看護，此有彰基醫院函文（96彰基醫事字第09611004
    1號）在卷為證，是原告該部分之請求，為療傷所必需之支
    出，應屬有據。原告又主張出院後療傷期間，因前開傷害致
    生活起居、衛浴如廁無法自理，而需人貼身照顧（94年12月
    22日至95年4月22日），曾雇工看護照顧其生活起居，共計
    支付140,000元，為被告所否認。查原告此部分主張，業據
    原告提出看護費用證明單影本1紙為證，而原告因左肘骨折
    及人工股骨頭置換術後行動不便，其生活無法自理，需他人
    協助照護，亦有上開彰基醫院函文為憑。是原告此部分之請
    求，為增加生活上需要之必要費用，自屬有據。
  3.救護車費用：
    原告主張其支出救護車費用2,000元部分，為被告所否認，
    復未能提出支出憑證證明，此部分之請求，難認有據。
  4.出院、複診及復健之交通費：
    原告主張，其支出出院、複診、復健交通費，為被告所否認
    。經查，本件原告所受傷害，經施行人工股骨頭置換術及左
    肘骨折石膏護具固定，且原告年齡較大，故全天生活起居無
    法自理，需他人看護，已如前述，故出院、複診、復健交通
    費，為原告受傷後開刀住院後返家或複診、復健所必需要之
    費用，為增加生活上需要之必要費用，應有必要。次查，原
    告上揭出院交通費部分，業據提出收據正本1紙為憑。而對
    於復診及復健之交通費用部分，亦據原告提出收據98紙為據
    ，復據證人即計程車司機乙○○載到庭證述在卷，此部分之
    請求即屬有據。是原告可請求交通費共計22,700元 (計算式
    ：300＋10,400＋12,000＝22,700）
  5.雜支費用、拐杖、及已購營養品：
    原告主張衛生用品、統一AB優酪乳、海棉、骨折褲、小方巾
    、補體素、亞培安素、人蔘、新強鈣、福益善、維骨力、舒
    關飲等物，並提出收據正本16紙為據。經查原告年逾80歲，
    接受置換髖關節手術，其所請求者為為復原期間補充營養及
    方便生活所必要，為增加生活上需要之費用，被告對此亦不
    爭執，此部分請求為有理由。至於拐杖部分，為復原期間所
    需，惟未提出單據證明其支出數額，難認有理由。故原告此
    部分可請求29,350元 (計算式：750＋28,600＝29,350）。
  6.民俗療法費用：
    原告並未提出支出憑證以證明此部分之費用，被告並未認諾
    ，此部分之請求原告未盡舉證之責任，即無理由。
  7.償慰金：精神慰撫金部分
    按慰撫金之賠償須以人格權遭遇侵害，使精神上受有痛苦為
    必要，其核給之標準固與財產上損害之計算不同，然非不可
    斟酌雙方身分資力與加害程度，及其他各種情形核定相當之
    數額 (最高法院51年台上字第223號判例意旨參照)。本件原
    告未受教育，事故發生時並無職業，名下無財產，而被告為
    國小畢業，名下有股票，價值約467,970元（詳如卷附稅務
    電子閘門資料查詢表）。本院審酌上情及原告因本件事故受
    有左大腿股骨脛骨折及左手肱骨下端外髁關節內骨折等傷害
    ，住院8日，出院後需休養4月等情，認原告請求精神慰撫金
    30萬元尚屬過高，應核減為15萬元，始為允當。
  (三)綜上所述，原告因本件事故得請求被告賠償醫療費用31,918
    元、看護費之損害156,000元、出院交通費、復診及復健之
    交通費22,700元、雜支費用及已購營養品29,350元及精神慰
    撫金15萬元，合計應為389,968元 (計算式：31,918＋156,
    000＋22,700＋29,350＋150,000＝389,968）。至被告主張
    於原告於彰基醫院就醫時曾給付70,000元給原告，此為原告
    所不爭執，亦有本院96年度簡字第481號刑事判決之內容所
    確認，堪認為真實。被告於此所給付之部分為損害賠償之部
    分給付自應扣除，從而，被告應給付原告之總額為319,968
    元。
  (四)按給付有確定期限者，債務人自期限屆滿時起，負遲延責任
    。給付無確定期限者，債務人於債權人得請求給付時，經其
    催告而未為給付，自受催告時起，負遲延責任。其經債權人
    起訴而送達訴狀，或依督促程式送達支付命令，或為其他相
    類之行為者，與催告有同一之效力。民法第229條第1項及第
    2項定有明文。又遲延之債務，以支付金錢為標的者，債權
    人得請求依法定利率計算之遲延利息。但約定利率較高者，
    仍從其約定利率。應付利息之債務，其利率未經約定，亦無
    法律可據者，週年利率為5%。民法第233條第1項及第203條
    亦有明文。本件原告對被告之損害賠償債權，核屬無確定期
    限之給付，既經原告起訴而送達訴狀，被告迄未給付，當應
    負遲延責任，是原告請求被告給付自起訴狀繕本送達之翌日
    起即96年7月24日起，按年息5%計算之法定遲延利息，洵屬
    有據。
  (五)從而，原告依據侵權行為損害賠償之法律關係，請求被告給
    付原告319,968元，及自96年7月24日起，至清償日止，按年
    息5%計算之利息，為有理由，應予准許。其餘逾此範圍之請
    求，則屬無據，應予駁回。
四、本判決所命給付金額在50萬元以下，依民事訴訟法第389條
    第1項第5款規定，應依職權宣告假執行。
五、本件事證業臻明確，兩造其餘之攻擊防禦方法及未經援用之
    證據，經本院審酌後，認為均不足以影響本判決之結果，自
    無一一詳予論駁之必要，併此敘明。
六、訴訟費用及假執行之依據：民事訴訟法第389條第1項第5款
    、第79條。
中　　華　　民　　國　　96　　年　　12 　 月　　12　　日
                  民事第一庭    法  官  陳學德
正本係照原本作成。
如對本判決上訴，須於判決送達後20日內向本院提出上訴狀。
中　　華　　民　　國　　96　　年　　12　　月　　12　　日
                                書記官  何惠文
